【裁判字號】    90,易,106
【裁判日期】    900420
【裁判案由】    竊盜
【裁判全文】
臺灣雲林地方法院刑事判決                            九十年度易字第一六號
    公  訴  人  臺灣雲林地方法院檢察署檢察官
    被      告  丙○○
    被      告  丁○○
右列被告等因竊盜案件，經檢察官提起公訴（八十九年度偵字第五○九八號），本院
判決如左：
    主  文
丙○○結夥三人以上竊盜，累犯，處有期徒刑玖月。
丁○○無罪。
    事  實
一、丙○○曾於民國八十五年五月二十一日，因違反麻醉藥品管理條例案件，經本院
    判處有期徒刑七月確定，於八十六年二月九日執行完畢，詎丙○○仍不知悔改，
    復於八十九年十一月二十七日晚上七時三十分許，夥同二名綽號「阿風」、「阿
    德」之不詳姓名年籍成年男子，基於意圖為自己不法之所有之犯意聯絡，駕駛丙○○之父林富雄所有之車號ＢＩ－九七六三號自用小貨車，在雲林縣虎尾鎮縣雲七十六公路旁之地號四五六六之一號工地上，由丙○○留在車內把風，
    另二人將乙○○所有之竹節、鋼筋約二公噸（價值約新台幣一萬八千元）搬運至
    上開貨車而竊取之，適為途經該處之乙○○當場發覺，該二名姓名年籍不詳之成
    年男子見狀逃逸，丙○○因在車內未及逃脫而經乙○○報警於八十九年十一月二
    十七日晚上八時十分許在現場查獲。
二、案經雲林縣警察局虎尾分局報請臺灣雲林地方法院檢察署檢察官偵查起訴。
    理  由
壹、有罪部分：
一、右揭事實，業據被告丙○○坦承不諱，核與被害人乙○○指述之情節相符，並有
    贓物認領保管收據一紙及現場相片二幀附卷可稽，被告丙○○之自白應與事實相
    符，本件事證明確，被告丙○○之竊盜犯行，堪以認定。
二、核被告丙○○所為，係犯刑法第三百二十一條第一項第四款結夥三人以上竊盜罪
    。被告與其他二名不詳姓名、年籍之成年男子間，有犯意聯絡及行為分擔，為共
    同正犯。被告丙○○曾於八十五年五月二十一日，因違反麻醉藥品管理條例案件
    ，經本院判處有期徒刑七月確定，於八十六年二月九日執行完畢，有台灣高等法
    院被告全國前案紀錄表一紙可按，五年以內再犯本件有期徒刑以上之罪，為累犯
    ，依刑法第四十七條規定加重其刑。爰審酌被告丙○○素行不佳，犯有多次毒品
    前科，惟犯後坦承犯行，所竊物品價值非鉅，及其犯罪之動機、目的、刺激、手
    段等一切情狀，量處如主文所示之刑。
貳、無罪部分：
一、公訴意旨另以：被告林偉興於右揭時地夥同被告丙○○及綽號「阿風」之不詳姓
    名成年男子三人，基於意圖為自己不法所有之犯意聯絡，竊取乙○○上開竹節、
    鋼筋約二公噸，而認被告丁○○涉犯刑法第三百二十一條第一項第四款之結夥三
    人以上竊盜罪嫌等語。
二、按犯罪事實應依證據認定之，無證據不得推定其犯罪事實，刑事訴訟法第一百五
    十四條定有明文。而認定犯罪事實所憑之證據，須適於為被告犯罪事實之證明者
    ，始得採為斷罪資料。被告之自白，雖為證據之一種，但依刑事訴訟法第一百五
    十六條第一項規定，被告之自白，須非出於強暴、脅迫、利誘、詐欺、違法羈押
    或其他不正之方法，且與事實相符者，始得為證據。又依同條第二項規定，被告
    之自白，不得作為有罪判決之唯一證據，仍應調查其他必要之證據，以察其是否
    與事實相符。立法目的乃欲以補強證據擔保自白之真實性，亦即以補強證據之存
    在，藉之限制自白在證據上之價值，防止偏重自白，發生誤判之危險。以被告之
    自白，作為其自己犯罪之證明時，尚有此危險；以之作為其他共犯之罪證時，不
    特在採證上具有自白虛偽性之同樣危險，且共犯者之自白，難免有嫁禍他人，而
    為虛偽供述之危險。是則利用共犯者之自白，為其他共犯之罪證時，其證據價值
    如何，按諸自由心證主義之原則，固屬法院自由判斷之範圍。但共同被告不利於
    己之陳述，雖得採為其他共同被告犯罪之證據，惟此項不利之陳述，須無瑕疵可
    指，且就其他方面調查，又與事實相符者，始得採為其他共同被告犯罪事實之認
    定。若不為調查，而專憑此項供述，即為其他共同被告犯罪事實之認定，顯與刑
    事訴訟法第一百五十六條第二項之規定有違。因之，現行刑事訴訟法下，被告之
    自白，或共同被告不利於己之陳述，其證明力並非可任由法院依自由心證主義之
    原則，自由判斷，而受相當之限制，有證據法定主義之味道，即尚須另有其他必
    要之補強證據，來補足其自白之證明力，始得採為斷罪資料（最高法院八十七年
    度台上字第二一二三號判決參照）。
三、公訴意旨認被告丁○○涉犯上開犯行，無非係以共犯即共同被告丙○○於警訊時
    所為之供述，及被害人乙○○指述被告丙○○並未被警方毆打等語，又被告丁○○於同日七時許亦曾在被告丙○○住處出現，時間上甚為密切，且被告丙○○改
    稱與「阿風」、「阿德」之不相識之人同行竊盜，實難採信等節為其論據。訊據
    被告丁○○堅決否認其涉有上揭犯行，並辯稱：伊並無在前揭時地與共同被告丙○○為竊盜之行為等語。經查：(1)共同被告丙○○雖於第二次警訊時供述被告丁○○曾於右揭時地提議要竊取被害人乙○○所有之竹節、鋼筋，嗣為被害人乙○○當場查獲等語在卷，惟依前揭說明，共同被告不利於他人之供述是否與事實相
    符，仍應調查其他證據以資審認，申言之，尚不得僅憑共同被告丙○○之供述為
    認定被告丁○○罪刑之依據。(2)被害人乙○○於警訊時固指稱：共同行竊之三人
    其中一人為被告丁○○等語，然於被害人於偵查中當庭指認被告是否為行竊之人
    時，陳稱：伊對庭上之丁○○沒有印象等語明確。被害人於本院調查時亦陳稱：
    「我在派出所做筆錄時沒有看到丁○○本人，警察是拿口卡給我指認，因丙○○
    說是丁○○，口卡上面的人瘦瘦高高，所以我才指認是他，但口卡上面照片模糊
    ，結果看到丁○○本人後和相片差異很大，所以我在現場所看到的另外一名竊賊
    並不是丁○○，也沒有看清楚第三個竊賊是否即為丁○○，因此我不確定丁○○
    到底有沒有偷」等語在卷（本院九十年二月十六日訊問筆錄），是被害人既未能
    明確指認行竊之人即係被告丁○○，其所為之指述，自難作為被告丁○○犯罪之
    證據。(3)又證人即承辦警員甲○○到庭證述：「是丙○○的父親到派出所指責丙○○，並當場質問丙○○是否有其他共犯？丙○○就隨便說一個叫什麼興的，我
    們向附近鄰居查訪後，鄰居稱是丁○○，丙○○才承認」等語在卷，足見被告丙○○上開不利於被告丁○○之供述，並非其明確地主動供出，不無係在其父壓力
    下而隨意陳述，其真實性已有可疑。又被告丁○○雖自承伊曾於當日晚上七時許
    出現於被告丙○○之住處之事實，然此與現場跡證或被害人指述等證明犯罪事實
    本身之補強證據相異，而無從擔保共同被告丙○○不利於被告丁○○供述之真實
    性。另被告丙○○是否明確供承其所改稱與其一同行竊之人為綽號「阿風」及「
    阿德」之人之年籍資料一節，核與認定被告丁○○是否確有竊盜犯行尚無關連，
    尚難以此遽以認定被告丁○○即係與被告丙○○一同行竊之人。(4)末被告丁○○
    迭次於偵查及本院審理時堅決否認有如共同被告丙○○所指行竊之犯行，則綜觀
    卷內證據及本院調查所得，就公訴人所指被告丁○○之犯罪事實，僅只共同被告
    丙○○惟一在警訊時之供述，而無其他必要之補強證據之情況下，即難以此為被
    告有罪之認定。此外，復查無其他積極證據足資證明被告丁○○有前揭公訴意旨
    所指之竊盜犯行，揆諸前揭說明，自應為被告丁○○無罪之諭知。
據上論斷，應依刑事訴訟法第二百九十九條第一項前段、第三百零一條第一項，刑法
第二十八條、第三百二十一條第一項第四款、第四十七條，判決如主文。
本案經檢察官王淑月到庭執行職務。
中      華      民      國      九十      年      四    月    二十      日
                                        臺灣雲林地方法院刑事第二庭
                                            法  官  趙  思  芸
右正本證明與原本無異。
如不服本判決，應於判決送達後十日內向本院提出上訴狀( 應附繕本 )。
                                            書記官  王  淑  美
中      華      民      國      九十      年      四    月  二十      日
刑法第三百二十一條
犯竊盜罪而有左列情形之一者，處六月以上五年以下有期徒刑：
一、於夜間侵入住宅或有人居住之建築物、船艦，或隱匿其內而犯之者。
二、毀越門扇、牆垣或其他安全設備而犯之者。
三、攜帶兇器而犯之者。
四、結夥三人以上而犯之者。
五、乘火災、水災或其他災害之際而犯之者。
六、在車站或埠頭而犯之者。
前項之未遂犯罰之。


司法院資訊處製作；財團法人民間司法改革基金會備份。
